臺灣嘉義地方法院民事裁定　　　　　　99年度消債聲字第38號
債　務　人　劉素伊
上列當事人聲請消費者債務清理事件，本院裁定如下：
    主  文
債務人劉素伊不免責。
    理  由
一按債務人有下列各款情形之一者，法院應為不免責之裁定，但
  債務人證明經普通債權人全體同意者，不在此限：(一)於7年內
  曾依破產法或本條例規定受免責；(二)隱匿、毀損應屬清算財團
  之財產，或為其他不利於債權人之處分；(三)捏造債務或承認不
  真實之債務；(四)因浪費、賭博或其他投機行為，致財產顯然減
  少或負擔過重之債務，而生開始清算之原因；(五)於清算聲請前
  1年內，已有清算之原因，而隱瞞其事實，使他人與之為交易
  致生損害；(六)明知已有清算原因之事實，非基於本人之義務，
  而以特別利於債權人中之一人或數人為目的，提供擔保或消滅
  債務；(七)隱匿、毀棄、偽造或變造帳簿或其他會計文件之全部
  或一部，致其財產之狀況不真確；(八)故意於財產及收入狀況說
  明書為不實之記載，或有其他故意違反本條例所定義務之行為
  ，消費者債務清理條例第134條定有明文。而消費者債務清理
  制度並非在使債務人恣意消費所造成之債務，轉嫁予債權人負
  擔，債務人免責制度，應在鼓勵勤勞誠實之債務人，而非縱容
  債務人奢侈浪費，倘債務人於聲請清算前之相當期間內，利用
  信用金融之機會，恣意為非屬通常生活所需之鉅額消費或作奢
  侈性、浪費性之消費，而不在意日後履行返還之能力，反而算
  計消費者債務清理條例中之免責制度，濫用程序以規避其應負
  擔之償還責任，自與消費者債務清理條例之立法本旨有違。
二經查：
(一)本件債務人聲請更生，前經本院於民國98年6月19日以98年度
  消債更字第76號裁定開始更生程序，惟債務人提出之更生方案
  未能依消費者債務清理條例第60條之規定獲得視為債權人會議
  之可決，且經本院斟酌其所提出之更生方案，其條件客觀上亦
  難稱公允，而債務人之財產亦不敷清償清算程序之費用，而經
  本院以99年11月5日99年度消債清字第34號裁定開始清算程序
  ，並同時終止清算程序等情，業經本院依職權核閱上開卷宗無
  訛。
(二)債務人於98年4月2日聲請更生前2年收入合計新臺幣（下同）
  339,193元，有其提出之財產及收入狀況說明書可證（見本院
  98年度消債更字第76號卷第7頁），平均每月收入14,133元。
  然觀諸其所積欠債務之消費明細，斐裟名店8,100元、曼莉內
  衣坊5,600元、首如服飾名店6,000元、2,200元、6,000元、6,
  000元、遠東百貨股份有限公司嘉義分公司5,490元、4,300元
  、首伊名店6,120元、3,000元、6,970元、10,000元、5,220
  元、5,000元、8,500元、10,000元、永琦服飾二店11,900元、
  羅神名店10,000元、國美髮品美容百貨20,000元、ROBYNHUNG5
  ,000元，有台新國際商業銀行股份有限公司99年12月8日函檢
  附之信用卡消費明細在卷可稽；又奇威行有限公司3,024元、2
  ,490元、遠東百貨股份有限公司嘉義分公司3,429元、3,130元
  、7,000元、3,106元、斐裟名店10,000元、大統衣貨行7,200
  元、13,000元、首伊名店10,000元、4,000元、ROBYNHUNG1,00
  00元，有豐（臺灣）商業銀行股份有限公司99年11月16日陳
  報狀（見本院99年度消債清字第34號卷第24頁至第44頁）；另
  奈爾服飾店6,000元、金履皮鞋店5,700元、曼莉內衣坊2,580
  元、奇威名店嘉義垂楊店2,682元、首伊名店8,650元、10,000
  元、10,000元、3,500元、5,000元、10,000元、首如服飾名店
  10,000元、6,000元、遠東百貨股份有限公司嘉義分公司7,150
  元、2,745元、ROBYNHUNG5,000元，有遠東國際商業銀行股份
  有限公司陳報狀附信用卡消費明細可證；另斐裟名店16,000元
  、3,700元、5,000元、遠東百貨股份有限公司嘉義分公司4,20
  0元、3,000元、4,100元、首伊名店10,000元、9,000元、3,78
  0元、首如服飾名店8,980元，有兆豐國際商業銀行股份有限公
  司陳報狀附明細可憑；又斐裟名店3,500元、5,200元、首如服
  飾名店10,000元、首伊名店10,000元、7,000元、9,000元、5,
  500元、ROBYNHUNG4,080元，有臺灣新光商業銀行股份有限公
  司陳報狀附明細可佐，足見債務人於收入有限，經濟困窘之際
  ，仍為上開客觀已逾一般日常必要生活程度而遠逾其收入之消
  費，可認債務人確有浪費情事。
(三)綜上所述，本院認債務人有消費者債務清理條例第134條第4款
  所規定之不應免責情形存在，且債權人亦不同意其免責，有債
  權人陳報狀可稽，則依上說明，本件債務人不免責，爰裁定如
  主文。
中    華    民    國   100    年    3     月    9     日
                    民事第三庭    法  官  蘇雅慧
上為正本係照原本作成。
如不服本裁定，應於裁定送達後10日內，以書狀向本院提出抗告
，並繳納抗告費新臺幣1千元。
中    華    民    國   100    年    3     月    9     日
                                  書記官  李佳惠